【裁判字號】    97,訴,1550
【裁判日期】    971128
【裁判案由】    毒品危害防制條例
【裁判全文】
臺灣臺北地方法院刑事判決           97年度訴字第1550號
公  訴  人  臺灣臺北地方法院檢察署檢察官
被      告  甲○○
指定辯護人  本院公設辯護人
上列被告因違反毒品危害防制條例案件，經檢察官提起公訴（97
年度偵字第14105號），本院判決如下：
    主      文
甲○○意圖販賣而持有第三級毒品，處有期徒刑壹年捌月。緩刑
伍年。
扣案之行動電話壹具（電話號碼：0000000000號、含SIM卡）沒
收。
    事      實
一、甲○○與詹雅真係經由網路認識之朋友，甲○○於網路上暱
    稱為「淵銘」，詹雅真暱稱則為「丸子」。甲○○明知硝甲
    西泮（Nimetazepam）係毒品危害防制條例第2條第3款所規
    定之第3級毒品，不得非法持有之，詎於民國97年6月22日凌
    晨某時，在臺北市中山區○○○路與長春路口，向綽號「阿
    政」之真實姓名年籍不詳之人以每顆藥錠新臺幣（下同）40
    0元之代價，購入含硝甲西泮之第3級毒品藥錠3顆，圖供己
    用。嗣於同日7時10分許，詹雅真以自己持用之0000000000
    號行動電話門號，撥打至甲○○所持用之0000000000號行動
    電話門號，向甲○○表示欲「購買」藥錠3顆，嗣經雙方合
    意以每顆藥錠400元之代價「交易」，並約定在臺北市中山
    區○○○路85巷88號前見面。詎甲○○於電話結束後，突然
    起心動念，產生意圖營利之動機，而改欲以每顆藥錠500元
    之代價出售予詹雅真以牟利，變更犯意為意圖販賣而持有上
    開第3級毒品3顆。惟於同日7時30分許，甲○○至上開約定
    交易地點，於尚未見到詹雅真告知有關事前合意之每顆藥錠
    400元業須變更為500元之前，即經警盤查而經當場查獲其持
    有第3級毒品硝甲西泮藥錠3顆。迨至同日7時40分許，詹雅
    真亦依約定至上開地點欲向甲○○取貨時，併為警查獲而獲
    悉上情。
二、案經臺北市政府警察局中山分局移送臺灣臺北地方法院檢察
    署檢察官偵查起訴。
    理  由
壹、程序方面：
  (一)查檢察官既有實行公訴之職權，於實行公訴時，依檢察一體
    之原則，自得變更或更正原起訴之法條，且所謂「起訴法條
    」應以實行公訴檢察官所指被告所法條為準，若原起訴法
    條業經實行公訴檢察官變更或更正，且與判決相同，自得逕
    予引用，毋庸於判決中引用刑事訴訟法第300條，司法院刑
    事廳90年2月2日90廳刑一字第100299號函（台灣士林地方法
    院89年10月份法律座談會結論）可資參照。
  (二)本件原起訴法條為毒品危害防制條例第4條第6項、第3項，
    惟經公訴檢察官於到庭執行公訴時，業已於起訴之基本社會
    事實同一之範圍內，主動變更起訴法條為同條例第5條第3項
    ，並經記明筆錄在卷。本院經核上開起訴法條之變更於法並
    無不合，且該變更於訴訟程序中均經明示於被告、辯護人均
    無異議，且經本院依法於審判進行前告知罪名、法條，亦不
    影響被告訴訟上防禦權利之行使，從而本件之變更法條自應
    准許，附此敘明。
貳、實體方面：
  (一)訊據被告對持有第3級毒品硝甲西泮3顆而遭查獲之事實，均
    已於偵查及審理中供認不諱，核與證人詹雅真在警詢、偵查
    中之證述內容相符，而本件扣案之硝甲西泮藥錠3顆，嗣經
    送驗後，確具有第3級毒品硝甲西泮成分乙節，復有交通部
    民用航空局航空醫務中心第航藥鑑字第0973307號、000000
    0號毒品鑑定書共2紙附卷可參，事證明確，堪認被告自白與
    事實相符。
  (二)次查，本件扣案之第3級毒品硝甲西泮3顆，被告係自97年6
    月22日凌晨某時許，基於為自己施用之意圖，而向綽號「阿
    政」之人以每顆400元代價購入後即予持有（按持有第3級毒
    品，法無明文處罰）。而被告此持有之不法行為繼續中，嗣
    於同日上午7時10分許，因與詹雅真間之電話合意，願以每
    顆原價400元之代價「轉讓」予渠友人詹雅真，縱事後尚未
    交付即遭查獲致「轉讓未遂」，然依被告之行為，業已與毒
    品危害防制條例第8條第6項、第3項之轉讓第3級毒品未遂罪
    之構成要件相當。另被告係在實際為「轉讓」毒品之行為前
    ，雖基於單方面之營利動機，意圖改以每顆500元代價售予
    詹雅真，然因該部分之販賣意圖既僅停留在被告之主觀意思
    範圍，尚未將其意思表示於外部，且被告又本非自始即以販
    賣意圖而「販入」毒品，故與販賣毒品罪之構成要件亦尚有
    間，且因被告與詹雅真間始終並無成立買賣毒品之合意，亦
    難謂被告之販賣行為有所謂著手販賣而未遂之問題。惟被告
    既自白伊於與詹雅真間電話連絡後，即已有將其持有之毒品
    予以販賣圖利之意，是被告自斯時起，其原先持有毒品之意
    思已非係為自己之施用而持有，而係變更為基於販賣目的而
    繼續持有之意思，從而被告之犯行，又與毒品危害防制條例
    第5條第3項之「意圖販賣而持有第3級毒品」罪之構成要件
    相當。
  (三)綜合上述，堪證被告於本院審理中之自白與事實相符，被告
    意圖販賣而持有之犯行，事證明確，自應依法論科。
二、核被告所為，係犯毒品危害防制條例第5條第3項之「意圖販
    賣而持有第3級毒品」罪。被告原欲轉讓第3級毒品之行為，
    已因犯意升高為意圖販賣而持有犯行而不復存在，毋庸論處
    ，僅得依毒品危害防制條例第5條第3項罪處斷。又衡酌被告
    知識程度非高且年青識淺，其持有之第3級毒品，本係因為
    自己施用之目的而短期持有，雖於嗣後一變而為販賣之意圖
    ，然其起心販賣之時間其實甚短，即立遭查獲，從而其犯罪
    時間並不久，所持有之第3級毒品數量亦僅藥錠3顆，為數不
    多，綜合而言，顯係因一時貪圖小利而未顧及後果，其犯罪
    情狀尚堪憫恕，而其所犯之罪，最輕本刑卻為3年以上、10
    年以下之有期徒刑，情輕法重，縱科以法定最低度之刑仍嫌
    過重，爰依刑法第59條規定，酌量減輕其刑。爰審酌被告所
    涉犯行，對社會程度之危害尚輕及其犯罪之動機、目的、手
    段，犯罪所生之危害尚微、犯罪後頗有悔意，態度良好等一
    切情狀，量處如主文所示之刑。末查，被告前無不良前科，
    亦未曾受有期徒刑以上刑之宣告，有臺灣高等法院被告前案
    紀錄表在卷可按。而被告坦承犯行，深具悔意，且於本院審
    理中，對公訴人所提出之要求，如書寫1500字以上之悔過書
    、抄寫20遍「心經」、向公益法人之慈善團體捐納8萬元以
    上之金額藉以回饋其對國家、社會所生之損害並贖罪愆等，
    均已一一從實履行，而有悔過書、抄寫之心經10張與8萬元
    之捐款收據等附卷可稽，經此教訓，當知警惕而無再犯之虞
    ，本院綜核各情，認所宣告之刑，以暫不執行為適當，爰依
    公訴人之請求併予宣告緩刑5年，以啟自新。至於本件查獲
    之第3級毒品硝甲西泮3顆，依毒品危害防制條例第18條之規
    定，係應「沒入銷燬之」，原屬行政罰之範圍，爰不再依刑
    法之規定科以沒收；另扣案之0000000000號行動電話1具（
    含SIM卡），為被告所有，供犯罪使用之物，應依毒品危害
    防制條例第19條第1項宣告沒收。
據上論斷，應依刑事訴訟法第299條第1項前段，毒品危害防制條
例第5條第3項、第19條第1項，刑法第11條前段、第59條、第74
條第1項第1款，判決如主文。
本案經檢察官李濠松到庭執行職務。
中    華    民    國    97    年    11    月    28    日
                  刑事第十二庭  審判長法  官  李英豪
                                      法  官  曾正龍
                                      法  官  楊台清
上正本證明與原本無異。
如不服本判決應於收受送達後10日內向本院提出上訴書狀，並應
敘述具體理由；其未敘述上訴理由者，應於上訴期間屆滿後20日
內向本院補提理由書（圴須按他造當事人之人數附繕本）「切勿
逕送上級法院」。
                                      書記官  陳麗津
中    華    民    國    97    年    11    月    28    日
附錄本案論罪科刑法條全文：
毒品危害防制條例第5條
意圖販賣而持有第一級毒品者，處無期徒刑或 10 年以上有期徒刑，得併科
新臺幣 7 百萬元以下罰金。
意圖販賣而持有第二級毒品者，處 5 年以上有期徒刑，得併科新臺幣 5 百
萬元以下罰金。
意圖販賣而持有第三級毒品者，處 3 年以上 10 年以下有期徒刑，得併科新
臺幣 3 百萬元以下罰金。
意圖販賣而持有第四級毒品或專供製造、施用毒品之器具者，處 1 年以上
 7 年以下有期徒刑，得併科新臺幣 1 百萬元以下罰金。


司法院資訊處製作；財團法人民間司法改革基金會備份。
